【裁判字號】    97,易,1501
【裁判日期】    970609
【裁判案由】    違反商標法
【裁判全文】
臺灣臺中地方法院刑事判決              97年度易字第1501號
聲  請  人  臺灣臺中地方法院檢察署檢察官
被      告  甲○○
                    國民
上列被告因違反商標法案件，經檢察官聲請以簡易判決處刑（九
十六年度偵字第一一九五二號），本院臺中簡易庭認不宜以簡易
判決處刑，改由本院刑事庭依通常程序審理，本院裁定改以簡式
程序審理，判決如下：
    主  文
甲○○行使偽造私文書，足以生損害於他人，處有期徒刑肆月，
如易科罰金，以新臺幣壹仟元折算壹日。減為有期徒刑貳月，如
易科罰金，以新臺幣壹仟元折算壹日。扣案之仿冒「ＴＨＥ  Ｆ
ＡＭＯＵＳ  ＧＲＯＵＳＥ」及圖之商標之酒類拾壹瓶、仿冒「
ＪＯＨＮＮＩＥ  ＷＡＬＫＥＲ」及圖之商標之酒類壹瓶，均沒
收。
    犯罪事實
一、甲○○明知如附件所示之「ＴＨＥ  ＦＡＭＯＵＳ  ＧＲＯ
    ＵＳＥ」及圖、「ＪＯＨＮＮＩＥ  ＷＡＬＫＥＲ」及圖，
    分別係「英商高地蒸餾酒製造廠廠牌有限公司」（原為英商
    馬修格洛父子有限公司，嗣受讓取得商標權）、「英商聯合
    釀酒及葡萄酒廠（ＥＲ）有限公司」，依法向我國經濟部中
    央標準局（後改制為經濟部智慧財產局）先後申請註冊，核
    准使用於酒類之商品，且均為相關大眾所共知之著名商標，
    目前仍於商標專用期間，未經上開商標權人同意，不得於同
    一商品，使用相同之註冊商標圖樣；亦明知某真實姓名年籍
    不詳之人，前來其所經營，址設臺中市西屯區○○○○街一
    九之一號騰進行銷企業有限公司（下稱騰進公司）兜售之使
    用仿冒前開商標圖樣之酒類，係未經前揭商標權人之同意或
    授權，使用前開商標圖樣於同一商品之仿冒商標商品，且其
    酒瓶標籤及外包裝盒上標示分別由英商馬修格洛父子有限公
    司、英格蘭約翰走路父子有限公司製造之文句（均以英文表
    示），係偽造之私文書，竟基反覆、延續販賣仿冒商標商品
    及接續行使偽造私文書之犯意，於民國九十五年九月下旬（
    二十八日後）某日，以不詳代價，向該不詳人士購入使用前
    開「ＴＨＥ  ＦＡＭＯＵＳ  ＧＲＯＵＳＥ」及圖之  商標
    圖樣於同一商品之仿冒商標酒類十二瓶，及使用上開「ＪＯ
    ＨＮＮＩＥ  ＷＡＬＫＥＲ」及圖之商標圖樣於同一商品之
    仿冒商標酒類六瓶後，即在騰進公司內，以每瓶新臺幣（下
    同）六百一十元至六百二十元之價格，販售予不特定人牟利
    ，而接續行使前開酒類、酒瓶標籤及其外包裝盒上標示之偽
    造私文書，足生損害於上開商標權人及製造商，共計販賣使
    用前開仿冒「ＴＨＥ  ＦＡＭＯＵＳ  ＧＲＯＵＳＥ」及圖
    之商標圖樣之酒類一瓶，及使用上開仿冒「ＪＯＨＮＮＩＥ
      ＷＡＬＫＥＲ」及圖之商標圖樣之酒類五瓶。嗣於同年十
    一月十五日下午三時許，在騰進公司為警查獲，並扣得使用
    仿冒「ＴＨＥ  ＦＡＭＯＵＳ  ＧＲＯＵＳＥ」及圖之商標
    圖樣之酒類十一瓶，及使用仿冒「ＪＯＨＮＮＩＥ  ＷＡＬ
    ＫＥＲ」及圖之商標圖樣酒類一瓶。
二、案經英商高地蒸餾酒製造廠廠牌有限公司及英商聯合釀酒及
    葡萄酒廠有限公司訴由彰化縣警察局鹿港分局報告臺灣彰化
    地方法院檢察署檢察官呈請臺灣高等法院臺中分院檢察署檢
    察長令轉臺灣臺中地方法院檢察署檢察官聲請簡易判決處刑
    ，本院臺中簡易庭認為不宜適用簡易程序，改由本院刑事庭
    依通常程序審理。
    理  由
一、訊據被告甲○○對於上開犯罪事實坦承不諱，並經證人即英
    商高地蒸餾酒製造廠廠牌有限公司委任之告訴代理人董浩雲
    、證人即英商聯合釀酒及葡萄酒廠有限公司委任之告訴代理
    人乙○○於警詢時證述明確，且有「ＪＯＨＮＮＩＥ  ＷＡ
    ＬＫＥＲ」酒類代理商香港商浤豐洋酒有限公司臺北分公司
    九十六年一月一日95（浤）函字第2005-11-1號函及所附臺
    灣菸酒股份有限公司酒研究所化驗報告書、「ＴＨＥ  ＦＡ
    ＭＯＵＳ  ＧＲＯＵＳＥ」酒類代理商寰盛洋酒股份有限公
    司九十六年一月三十日寰字第九六○○○○一號問題酒回覆
    函及檢附之原廠檢驗報告原文及中文譯本、經濟部中央標準
    局商標註冊證、經濟部智慧財產局商標資料檢索服務、中華
    民國商標註冊證各一份、現場蒐證翻拍照片二張等附卷可證
    ，此外，復有使用仿冒「ＴＨＥ  ＦＡＭＯＵＳ  ＧＲＯＵ
    ＳＥ」及圖商標圖樣之酒類十一瓶、使用仿冒「ＪＯＨＮＮ
    ＩＥ  ＷＡＬＫＥＲ」及圖之商標圖樣酒類一瓶扣案可資佐
    證，足認被告自白與事實相符，堪以採信。從而，本件事證
    明確，被告犯行洵堪認定，應予依法論科。
二、按本件扣案酒類之酒瓶標籤及外包裝盒上，分別以英文記載
    各該酒類係由英商馬修格洛父子有限公司、英格蘭約翰走路
    父子有限公司製造之文句，而該記載即足以表彰該商品係由
    上開公司負責製造，自屬私文書之一種。核被告所為，係犯
    刑法第二百十六條、第二百十條之行使偽造私文書罪及違反
    商標法第八十二條之販賣仿冒商標商品罪。按刑事法若干犯
    罪行為態樣，本質上原具有反覆、延續實行之特徵，立法時
    既予特別歸類，定為犯罪構成要件之行為要素，則行為人基
    於概括之犯意，在密切接近之一定時、地持續實行之複次行
    為，倘依社會通念，於客觀上認為符合一個反覆、延續性之
    行為觀念者，於刑法評價上，即應僅成立一罪，俾免有重複
    評價、刑度超過罪責與不法內涵之疑慮；學理上所稱「集合
    犯」之職業性、營業性或收集性等具有重複特質之犯罪均屬
    之，例如經營、從事業務、收集、販賣、製造、散布等行為
    概念者是（最高法院九十五年度臺上字第一○七九號判決意
    旨參照）。被告販賣仿冒上開商標圖樣之酒類之營業性行為
    ，係在密集期間內以相同之方式持續進行，未曾間斷，是此
    販賣仿冒上開商標圖樣商品之犯行，即具有反覆、延續實行
    之特徵，從而在行為概念上，縱有多次販賣之舉措，仍應評
    價認係包括一罪之集合犯，而不再依其各別銷售行為獨立論
    罪併合處罰。至被告另犯之行使偽造私文書罪雖非「集合犯
    」之立法，但被告既係一次販入上開酒類而欲反覆、延續販
    賣，其顯係在密接之時、地接續行使偽造私文書，各舉動之
    獨立性極為薄弱，依一般社會健全概念，難以強行分離，此
    部分應係基於單一犯意接續所為，應包括評價為一行使偽造
    私文書之行為。被告以一販賣行為，侵害不同之法益，同時
    觸犯上開行使偽造私文書及販賣仿冒商標商品二罪，應依刑
    法第五十五條規定，從一重之行使偽造私文書罪論處。如犯
    罪事實欄所示之犯行，檢察官雖僅就被告販賣仿冒商標商品
    之犯行起訴，而未論及行使偽造私文書之犯行，惟該行使偽
    造私文書之犯行，既與起訴部分犯行有想像競合犯之裁判上
    一罪關係，應為起訴效力所及，本院自應併予審理。爰審酌
    被告販售仿冒商品，已對商標權人之商譽造成損害，且就真
    正商標權所表彰之品質亦生影響，惟念其犯後已坦承犯行，
    態度尚屬良好等一切情狀，量處有期徒刑四月，並諭知易科
    罰金之折算標準。又被告犯罪時間係於九十六年四月二十四
    日以前，合於中華民國九十六年罪犯減刑條例所定減刑要件
    ，應依該條例第二條第一項第三款規定，減其刑期二分之一
    ，即減為有期徒刑二月，並依同條例第九條及刑法第四十一
    條第一項前段之規定，諭知易科罰金之折算標準。至扣案仿
    冒如附件所示使用仿冒「ＴＨＥ  ＦＡＭＯＵＳ  ＧＲＯＵ
    ＳＥ」及圖商標圖樣之酒類十一瓶、使用仿冒「ＪＯＨＮＮ
    ＩＥ  ＷＡＬＫＥＲ」及圖商標圖樣之酒類一瓶，係被告犯
    商標法第八十二條之罪所販賣之商品，應依同法第八十三條
    之規定，不問屬於被告與否，爰均宣告沒收。
三、臺灣臺中地方法院檢察署九十六年度偵字第一○一二三三號
    移送併辦意旨略以：被告甲○○明知「ＪＯＨＮＮＩＥ  Ｗ
    ＡＬＫＥＲ」、「金門高梁酒」、「５５５香菸」及圖，分
    別係英商聯合釀酒及葡萄酒廠有限公司、金門酒廠實業股份
    有限公司、英美菸草臺灣分公司，向經濟部智慧財產局註冊
    ，使用於酒類商品之商標，未經上開商標專用權人同意，不
    得販賣、陳列使用相同商標之同一商品，竟於九十五年九月
    間，向一年籍不詳之男子「潘偉強」販入使用上開相同商標
    如附表之仿酒及煙品，繼而在上址陳列、出售予不特定顧客
    ，嗣於九十五年九月二十八日下午五時許（移送併辦意旨書
    誤載為九十六年四月三日晚上十時四分許），在臺中縣大雅
    鄉○○路一三之二號倉庫為警查獲，並扣得上開仿冒之酒類
    、煙類。而認被告另涉犯商標法第八十二條之罪嫌，且與前
    揭論罪科刑部分有想像競合之裁判上一罪關係。經查：
  (一)訊據被告甲○○否認有檢察官移送併辦意旨所指之違反商標
    法之犯行，辯稱：在伊倉庫查扣之金門高梁酒、約翰走路的
    酒，係伊友人潘偉強因積欠被告債務，而放在伊這裡作為抵
    押，另「５５５」香菸係伊向某姓名年籍不詳之男子購得，
    準備要送給客戶等語，而否認有販賣使用仿冒商標商品之行
    為。經查，被告與潘偉強間有債權債務關係等情，業據被告
    提出潘偉強所簽發之本票、支票等為證，足認其所言非虛；
    又扣案之香煙若係被告要贈送客戶之用，則其買入之行為，
    是否構成販賣行為之「販入」，即非無疑。再者，被告既經
    營騰進公司對外營業，若其於九十五年九月二十八日為警查
    扣之酒類及香煙，係要供販賣之用，何不將之置於騰進公司
    以供販賣，而僅是擺放在倉庫內？是被告上開辯解，非無可
    能。被告是否有販賣於倉庫為警查扣之使用仿冒商標之酒類
    及香煙，尚值懷疑。
  (二)再查，被告於九十五年九月二十八日為警查獲時，業於警詢
    時供稱：伊所有使用仿冒商標之酒類，已全部被查獲等語；
    復於本院準備程序時供稱：九十五年十一月十五日為警查獲
    之使用仿冒商標之威雀、黑牌約翰走路這些酒（即本件論罪
    科刑之部分），是伊於倉庫為警查獲後，再買進來的等語。
    是縱然被告係以販賣之意圖購入九十五年九月二十八日為警
    查獲之使用仿冒商標酒類及香煙，然因其販入時間、販出時
    間，均與本件論罪科刑部分迥不相同，自難認二者間有想像
    競合犯之一罪關係，本院亦無從併予審理，應退由檢察官另
    為適法之處理，附此敘明。
據上論斷，應依刑事訴訟法第四百五十二條、第二百七十三條之
一第一項、第二百九十九條第一項前段，商標法第八十二條、第
八十三條，刑法第十一條、第二百十六條、第二百十條、第五十
五條、第四十一條第一項前段，中華民國九十六年罪犯減刑條例
第二條第一項第三款、第七條、第九條，刑法施行法第一條之一
，判決如主文。
本案經檢察官丙○○到庭執行職務。
中    華    民    國    97    年     6    月    9     日
                  刑事第一庭    法  官  郭妙俐
上正本證明與原本無異。
如不服本判決，應於送達後十日內向本院提出上訴狀（須附繕本
），上訴於臺灣高等法院臺中分院。
上訴書狀如未敘述理由，應於上訴期間屆滿後二十日內補提理由
書於本院。
                                書記官  陳玉芬
中    華    民    國    97    年     6    月    9     日
附錄本判決論罪科刑法條全文：
商標法第八十一條
未得商標權人或團體商標權人同意，有下列情形之一者，處三年
以下有期徒刑、拘役或科或併科新臺幣二十萬元以下罰金：
一  於同一商品或服務，使用相同之註冊商標或團體商標者。
二  於類似之商品或服務，使用相同之註冊商標或團體商標，有
    致相關消費者混淆誤認之虞者。
三  於同一或類似之商品或服務，使用近似於其註冊商標或團體
    商標之商標，有致相關消費者混淆誤認之虞者。
商標法第八十二條
明知為前條商品而販賣、意圖販賣而陳列、輸出或輸入者，處一
年以下有期徒刑、拘役或科或併科新臺幣五萬元以下罰金。
商標法第八十三條
犯前二條之罪所製造、販賣、陳列、輸出或輸入之商品，或所提
供於服務使用之物品或文書，不問屬於犯人與否，沒收之。
刑法第二百十條
偽造、變造私文書，足以生損害於公眾或他人者，處五年以下有
期徒刑。
刑法第二百十六條
行使第二百十條至第二百十五條之文書者，依偽造、變造文書或
登載不實事項或使登載不實事項之規定處斷。


司法院資訊處製作；財團法人民間司法改革基金會備份。
